【裁判字號】    97,消債更,78
【裁判日期】    971020
【裁判案由】    更生
【裁判全文】
臺灣桃園地方法院民事裁定                 97年度消債更字第78號
聲  請  人
即  債務人  甲○○
上列當事人聲請消費者債務清理事件，本院裁定如下：
    主  文
債務人甲○○自中華民國九十七年十月二十日十七時起開始更生
程序。
命司法事務官進行本件更生程序。
    理  由
一、按「法院開始更生程序之裁定，應載明其年、月、日、時，
    並即時發生效力」，又「法院裁定開始更生或清算程序後，
    得命司法事務官進行更生或清算程序；必要時，得選任律師
    、會計師或其他適當之自然人或法人一人為監督人或管理人
    」。消費者債務清理條例第45條第1 項、第16條第1 項分別
    定有明文。
二、本件聲請人即債務人聲請意旨略以：其因不能清償債務情事
    ，於民國95年曾依「中華民國銀行公會會員辦理消費金融案
    件無擔保債務協商機制」，以書面向最大債權金融機構台新
    商業銀行股份有限公司請求共同協商債務清償方案，並於民
    國95年4月協商成立，聲請人每月應繳金額為新臺幣（下同）
    32,114元，自95年5月起至96年3月止已繳款8期（中間有3個
    月未繳），總計繳款金額為249,098 元。聲請人目前每月平
    均收入約有3萬3千餘元，惟因之前任職之電子公司關廠裁員
    致聲請人工作頓時無著落，無法履行協商之金額，且因個人
    名下並無不動產及自用住宅，因此和聲請人之母親同住，每
    月除須扣除個人生活費用外，尚須給付聲請人之母親房租補
    貼費用3 千元，此外亦需照料聲請人之母親生活扶養花費約
    5千元，以及兩名就學子女每人近1萬元之生活費用，如今聲
    請人每月所得亦因法院強制執行，故須先扣繳薪資三分之一
    ，所得收入早已不敷生活所需，聲請人早已支撐不住且亦申
    請勞工抒困貸款勉強應急，又因發生上開解雇事由致收入中
    斷，現雖有另覓工作，惟實已無力繼續清償，而上開情事誠
    非聲請人主觀上惡意不履行協議，實係客觀上有不可歸責於
    聲請人之事由發生。又聲請人無擔保或無優先權之債務總額
    未逾1,200 萬元，復未經法院裁定開始清算程序或宣告破產
    ，爰聲請更生等語。
三、經查，聲請人所主張之上開事實，業據其提出全戶戶籍謄本
    、債權人清冊、在職證明書、活期儲蓄存款存摺（土地銀行
    、上海銀行）、保險單價值通知書、聲請人94年、95年度綜
    合所得稅各類所得資料清單、96年度薪資扣繳憑單，97年度
    1、3、4 月薪資單、財產歸屬資料清單、債務協商協議書暨
    繳款明細、被扶養人及配偶94、95年度綜合所得清單、財團
    法人金融聯合徵信中心綜合信用報告、房租水電管理費等收
    據各1份為證，經核與其所述相符。經查聲請人96 年度所得
    扣繳憑單顯示，聲請人平均月收入約為34,124 元(計算式：
    （409,485/12＝34,124 ) ，另依97 年薪資單所載，平均所
    得為33,304元（計算式：（33,000＋33,500＋33,413）/3＝
    33,304），可證聲請人就目前所得之陳述應屬真實，扣除上
    開扶養費用及依行政院所公布之97年度每人每月平均最低生
    活支出計算共計9,829 元後，履行協商金額確有困難。是上
    開協商未斟酌聲請人支付能力，僅因聲請人疏慮或無從選擇
    或迫於現實因素勉強達成之條件，已難期聲請人能確實履行
    （聲請人自96年4 月起即停止繳款）。另，聲請人雖陳明其
    因原先任職工廠關廠一事，惟對照聲請人所附之離職證明單
    之離職期日（95年10月31日）與現階段在職證明書之到職日
    （95年10月25日到職），聲請人之失業空缺期日似有銜接，
    此應非聲請人所言受關廠所累致無法履債之原因，惟此之情
    事對於上述聲請人目前所得扣除日常生活費用後，聲請人確
    已無力負擔協商金額之結果不生影響，故本院認其情形仍屬
    消費者債務清理條例第151 條第5 項但書「因不可歸責於己
    之事由，致履行顯有重大困難」之規定並與本條例立法意旨
    相符，聲請人屬不能清償債務之情形。此外，本件亦查無聲
    請人有消費者債務清理條例第6 條第3 項、第8 條或第46條
    各款所定駁回更生聲請之事由存在，則聲請人聲請更生，洵
    屬有據，並依首揭規定命司法事務官進行
    本件更生程序，爰裁定如主文。
中    華    民    國    97    年    10    月    20    日
                  民事第三庭    法    官  張天民
正本與原本無異。
本件不得抗告。
本裁定已於97年10月20日17時公告。
中    華    民    國    97    年    10    月    20    日
                                書 記 官  古秋梅


司法院資訊處製作；財團法人民間司法改革基金會備份。
